【裁判字號】    92,上更(二),96
【裁判日期】    920506
【裁判案由】    違反貪污治罪條例
【裁判全文】
臺灣高等法院臺南分院刑事判決            九十二年度上更(二)字第九六號   Ｃ
      上  訴  人
      即  被  告  甲  ○  ○
      選任辯護人  曾  柏  暠
右上訴人因違反貪污治罪條例案件，不服臺灣雲林地方法院八十九年度訴字第二二八
號中華民國九十年六月二十九日第一審判決（起訴案號：臺灣雲林地方法院檢察署八
十九年度偵字第一八四三號），提起上訴，判決後經最高法院第二次發回，本院判決
如左：
      主      文
原判決撤銷。
甲○○依據法令從事公務之人員，侵占公有財物，處有期徒刑貳年陸月，褫奪公權參
年。新臺幣肆仟元應予追繳，如全部或一部無法追繳時，以其財產抵償之。又行使公
務員明知為不實之事項，而登載於職務上所掌之公文書，足以生損害於他人，處有期
徒刑壹年貳月。應執行有期徒刑參年陸月，褫奪公權參年。新臺幣肆仟元應予追繳，
如全部或一部無法追繳時，以其財產抵償之。
      事      實
一、甲○○為行政院國軍退除役官兵輔導委員會雲林榮譽國民之家（下稱雲林榮家）
    秘書室組員，負責購辦公用物品業務，係依據法令從事公務之人員，於八十八年
    六月間，代表「雲林榮家」向乙○○所經營斗六市大賣商拍賣廣場，購買十六個
    郵箱，總價新臺幣（下同）四千元，甲○○於八十八年六月二十五日向「雲林榮
    家」申請領取上開四千元後，竟意圖為自己不法之所有，將之侵占入己，而未將
    該款項付給廠商乙○○，嗣經乙○○告知該「雲林榮家」主任余天彪，由主任余
    天彪轉令政風室主任丙○○調查屬實，至同年十二月二十一日始由與丙○○同往
    之人事管理員代為墊付。又另行起意，於八十八年七月間，代表「雲林榮家」向
    斗六市大賣商拍賣廣場購買二包十公斤裝洗衣粉，單價每包新臺幣（下同）二百
    元，其明知購買數量僅為二包，並非二十三包，竟於職務上製作之雲林榮家八十
    八年七月份清潔用品領用統計表上及七月份清潔用品費第二十六號申報憑證上，
    故意列計購買二十三包十公斤裝洗衣粉（即多列二十一包計四千二百元），同時
    將上開多列之四千二百元登載於其製作之簽呈上，合計於七月份清潔用品各單位
    使用總金額一萬一千六百一十三元內，而將購買二十三包洗衣粉之不實事項，登
    載於各該統計表、申報憑證、簽呈等職務上所掌之公文書上，並據以向審計部申
    報審核而行使，足以生損害於「雲林榮家」之財務管理。
二、案經法務部調查局雲林縣調查站移送臺灣雲林地方法院檢察署檢察官偵查起訴。
      理      由
一、訊之上訴人即被告甲○○矢口否認有侵占十六個郵箱之價款四千元之犯行，辯稱
    ：向乙○○所經營斗六市大賣商拍賣廣場，購買十六個郵箱，總價為四千元，因
    乙○○送貨到「雲林榮家」時，伊適不在辦公室，伊己於八十八年七月間以零用
    金支給乙○○，並登載於現金出納備查簿中，無侵占入已。又八十八年七月份之
    洗衣粉需求為二包，實際上亦只購買二包而已，但是向大賣商拍賣廣場購買其他
    雜項貨品很多，每月需用物品除填用需求單外，若有急用物品，亦可由員工向簽
    約廠商自行領用，並由廠商彙集簽單後再向雲林榮家請款，因款項雜細，故把其
    他雜項貨品費用總數換算洗衣粉價格，所以十公斤裝洗衣粉雖只買二包，為了合
    計其他雜項貨品費用，才在七月份清潔用品領用統計表上填寫購買二十三包十公
    斤裝洗衣粉，並非故意浮報等語。
二、經查：（侵占公用財物部分）
  (一)「雲林榮家」向斗六市大賣商拍賣廣場乙○○購買十六個郵箱總價為四千元，被
    告於八十八年六月二十五日向「雲林榮家」申請領取上開四千元資用後，未將該
    款項給付給廠商乙○○，將之侵占入己，嗣經乙○○告知該「雲林榮家」主任余
    天彪，由主任余天彪轉令政風室主任丙○○調查屬實，至同年十二月二十一日始
    由與丙○○同往之人事管理員代為墊付等情，業據證人乙○○、丙○○分別於調
    查站、偵查、原審及本院調查訊問時供證明確。乙○○於調查站訊問時證稱：「
    甲○○於八十八年六月間，在取得前述郵箱及收據後，一直未將四千元之價款交
    付給我或大賣商其他員工，直到八十八年十二月二十一日雲林榮家政風室主任蘇
    主任及一位職員到大賣商詢問我，是否有雲林榮家向大賣商購買物品仍有積欠貨
    款之情事，我才向蘇主任等說明仍有前述之十六個郵箱之貨款未支付，於是蘇主
    任乃先行墊付四千元給我，我另開立乙張四千元的收據給蘇主任」（詳他字三四
    九號卷第四十六頁）。偵查中亦證稱：「在八十八年六月間，我有將十六個郵箱
    交給榮民之家，因甲○○未將該筆貨款四千元交付，有一天榮家余主任到店裡來
    ，我有向其反應，他說回去會查明。政風室主任有來調查，我有據實回答，人事
    管理員有代付四千元，而甲○○到現在未還我四千元」（詳偵字一八四三號卷第
    十八頁）。於原審亦稱：郵箱貨款四千元甲○○並無給付現金（詳原審卷第七十
    二頁、一八八頁）。另證人即雲林榮家政風室主任丙○○於偵查中證稱：「我有
    訊問乙○○有關採購郵箱十六個四千元問題，因是我們余主任在乙○○店裡買東
    西時，乙○○向主任反應有四千元採購郵箱錢未付，主任交代我查明，我訪談乙○○，他稱確實未收到甲○○之四千元，結果當場由人事管理員先代付該筆四千
    元。我回來後向會計單位查明結果，甲○○已在八十八年六月二十五日領走該筆
    四千元款項」（詳偵字一八四三號卷第十七頁背面）。於原審亦證稱：「雲林榮
    家主任在去年十二月十九日到大賣商時乙○○向主任反應，雲林榮家還欠大賣商
    四千元的信箱，主任就下條子由政風室會同人事管理員到大賣商瞭解，我們去問
    乙○○他還是表示右開信箱的四千元價款未付，人事管理員當場墊付了四千元，
    乙○○開了壹張收據讓我們帶回。」「經我們查甲○○已在八十八年六月二十五
    日向會計室結報該筆四千元的請購，結報時甲○○有檢具大賣商的四千元收據，
    而該筆四千元會計室也依正常手續結報，而依會計室的傳票該筆四千元是蓋甲○○的職章領走的，至於是領國庫支票或現金我不清楚」（詳原審卷第三十一頁）
    ，於本院審理時復為相同之證述（詳本院上訴卷第四二頁），並有乙○○所開立
    之免用統一發票收據壹張可證（附於原審卷第四十頁）。
  (二)被告辯稱：該郵政信箱貨款，伊於八十八年七月間以零用金現款支給乙○○，並
    登載於現金出納備查簿中，無侵占入己一節。經查被告已於八十八年六月二十五
    日向「雲林榮家」會計室領取上開郵箱貨款，有「雲林榮家」八十八年十二月二
    十三日（八八）雲家政字第一四七號函及支出傳票可按（附於他字三四九號卷第
    十二、十四頁），且乙○○亦始終否認收取上開貨款，而被告所提出之現金出納
    備查簿中，雖於八十八年四月一日載有「支大賣商四千元」，惟支付時間顯與領
    款時間不符，且付款之領款人欄亦未經乙○○簽收，又無法舉證確有支付之證明
    ，殊難以上開被告所自書之帳冊，資為其有利之證明。再參以被告於原審中自承
    ：「平時零用金我是保持五萬元，一般是花到一、二萬元後再一起檢具憑證結報
    ，會計室開傳票給出納後，出納開國庫支票給我，我再拿銀行兌領，來補足我保
    管的零用金」等語（詳原審卷第二七頁），則本件倘若被告確實以零用金支付乙○○，其過程應係被告先以四千元零用金支付乙○○後，因零用金所剩無幾，乃
    將前所支付之貨款包含本件郵箱貨款，一併檢據憑報，進而向雲林榮家會計室領
    取支票向銀行兌領，以補足零用金，然而被告係於八十八年六月二十五日向雲林
    榮家會計室領取上開郵箱貨款，是其所辯於八十八年七月間以零用金支付乙○○
    ，時間上顯有矛盾，自不足採。
  (三)至於被告所辯：乙○○於八十八年六月間、十一月、十二月間，均有向雲林榮家
    領取款項，有該等支票存根七紙在卷可憑，而乙○○卻遲至八十八年十二月十九
    日始向雲林榮家主任反應本件購買郵箱價金四千元未付，有異常情，足見被告該
    筆款項業已支付一節。然查雲林榮家向乙○○所經營大賣商廣場採購方式，先係
    由採購承辦人統計雲林榮家各單位需求後，開立需求單送大賣商廣場，若臨時需
    要，則直接由採購人員至大賣商廣場提領後，開立簽收單交乙○○收執，而乙○○於每月底統計前述需求單及簽收單之數量、單價後辦理請款，雲林榮家於隔月
    初將款項匯入乙○○帳戶等情，已據證人乙○○於調查局偵訊中證述甚詳（詳他
    字卷第三五頁）。而本件郵箱採購，並未依此程序辦理，是乙○○於核對每月求
    單及簽收單之數量、單價時，未就郵箱價金四千元一併請款，難認有何違背常情
    之可言。
  (四)本件購辦公用物品當事人為雲林榮家與大賣商廣場，雖該契約第五條約定：「甲
    方（雲林榮家）應付貨款，於乙方（大賣場廣場）交貨完成後，由乙方開立收據
    送秘書室黏貼憑證蓋章後，送會計室開傳票由出納開支票，通知乙方領取貨款．
    ．．」（詳他字卷第三八頁）。然被告自承購辦公用物品，平時均以零用金支付
    ，出納不支付現金，雲林榮家亦規定六千元以上之採購，一律用國庫支票支付，
    廠商，六千元以下，由其保管之零用金支付（詳原審卷第二七頁），此付款方式
    亦經證人即雲林榮家會計主任黃榮卿結證屬實（詳原審卷第一九八頁）。是被告
    負責雲林榮家公用物品採購業務，自有以零用金支付廠商款項之職責，其將應支
    付廠商款項不予支付，更以廠商送交物品憑證，於八十八年六月二十五日彙集後
    ，向服務單位請領款項，侵占入己，應非代乙○○向榮家請款。
三、再查：（關於行使登載不實文書部分）
  (一)被告於雲林榮家在八十八年七月份清潔用品領用統計表及七月份清潔用品費第二
    十六號黏貼收據之申報憑證均為被告所製作，且因以拼湊方式虛列洗衣粉以補足
    總金額，竟於職務上所應製作之雲林榮家八十八年七月份清潔用品領用統計表上
    及七月份清潔用品費第二十六號黏貼收據之申報憑證上，故意虛列購買二十三包
    十公斤裝洗衣粉（即多列二十一包計四千二百元）金額，同時將上開所列四千二
    百元記載於其八十八年九月十五日申報款項簽呈上，合計於七月份清潔用品各單
    位使用總金額一萬一千六百一十三元內，而將事實上僅購買二包洗衣粉而非購買
    二十三包洗衣粉之不實事項，登載於各該統計表、申報憑證、簽呈等職務上所掌
    之公文書上，計共虛報二十一包洗衣粉數量，並據以申報而行使，足以生損害於
    「雲林榮家」之財務管理等情，業據被告於雲林榮家政風室調查時及調查站偵訊
    時，坦承以拼湊方式報帳，並有統計表附卷可按（詳他字三四九號卷第十頁、第
    二十二頁、第二十四頁、第二十五頁）、清潔用品費第二十六號黏貼收據之申報
    憑證、簽呈等被告職務上所掌之公文書附卷可稽（見偵查卷他字卷第六頁、第八
    頁、原審卷第一０六頁）。
  (二)又據雲林榮家政風室主任丙○○於偵查中證稱：「我是雲林榮民之家政風室主任
    ，榮家主任余天彪在八十八年九月底發現甲○○所製作的七月份文具紙張、清潔
    用品之領用品清單有問題而交代我查，經我查證結果，發現需求單與領用統計表
    不符。我們單位依規定要採購用品，需在前一個月由各單位將所需用品填在需求
    單上，再將需求單交由秘書室彙整，秘書室統計數量後再交由秘書室承辦人甲○○向訂約廠商乙○○及孫美蓮去領貨再交由各單位領用，除了甲○○集中領貨外
    ，並未發現有榮家同仁私自去領貨的情形，且依規定也不可以由同仁私自去向廠
    商領貨。而我發現有不符的地方，在洗衣粉方面，需求單上記載洗衣粉十公斤裝
    是二包，但甲○○在領用統計表上登載二十三包，．．而在我的訪談筆錄上，甲○○亦承認實際領用十公斤裝洗衣粉二包，．．但他辯解說是在事忙的時候用拼
    湊方式來報帳，但我認為我們榮家可以實報實銷，不用拼湊來報銷。．．我在甲○○的辨公室抽屜內發現有空白收據，所亦我懷疑他用空白收據故意製作假帳而
    報調查站處理。其他小樣貨品均有符合」等語。其中洗衣粉二包虛列為二十三包
    部分，核與被告上開供述相符。
  (三)被告又辯稱：大賣商出據將拍賣廣場所購買其他雜項貨品及員工向簽約廠商自行
    領用之物品，換算為洗衣粉之價格計列，伊始在該統計表上填寫購買二十三包洗
    衣粉等語，惟查雲林榮家員工若有急用物品向簽約廠商自行領用，均須事先知會
    承辦人或會同承辦人同往取貨，將簽收單交承辦人報帳，並由廠商彙集簽單後再
    向雲林榮家請款，不是任何人都可以去領，必須與業務有關，需要者去領，業經
    證人曹俊明、張鳳珠、林初開等於本院上訴審時供證屬實（詳本院上訴審卷第六
    一頁、六二頁、九十年十月十六日訊問筆錄），並據雲林榮家員工林必政、張鳳
    珠、余國孝、王文、陳清、曹明俊、王勝田、林初開等人於本院更審時均亦各
    陳明有事前向被告說過，被告即會跟廠商（指乙○○）說伊等會去拿物品等語（
    見本院九十一年八月二日訊問筆錄），且據被告所提之「其他雜項貨品」金額估
    價單共二十一紙（附於原審證物袋），又上開估價單中屬八十八年七月份者十紙
    ，金額共二千三百四十元，惟漏載日期之估價單有三紙，合計金額三八四元，另
    有員工註明六月份而申報於七月份之估價單有八紙，合計金額一四三一元，共計
    四一五五元，雖與四千二百元略有不符，應係誤算所致。況且證人乙○○亦於原
    審結證稱：「．．多出來的二十一包就是當月份到我店裡臨時領取瑣碎的貨品的
    總額，其總金額等於二十一包洗衣粉，所以請款時在需求單上將二包改成二十三
    包（詳原卷第七二頁）。是被告此部分辯解應有實際購買用品，堪以採信。被告
    另於本院更一審辯論時所提之零星取貨簽收單統計表亦有誤載四一六三元等情，
    稍有不合，並不足取。被告不實登載之犯行部分，應甚明確，是被告此部分雖無
    浮報，仍應屬不實登載無誤。
  (四)經原審向審計部調取被告申報原始憑證，有關雲林榮家八十八年七月份清潔用品
    中，仍申報列二十三包十公斤裝洗衣粉，有審計部八十九年十一月三十日台審部
    總字第八九０四八０號函及所附原始憑證之雲林榮家八十八年七月份清潔用品領
    用統計表、七月份清潔用品費黏貼收據之申報憑證及簽呈各一紙在卷可證（附於
    原審卷第一０三頁），被告虛列、浮報二十一包洗衣粉之事實甚為明確。又上述
    領用統計表、申報憑證、簽呈均為被告職務上所製作公文書，並進而行使持以申
    報，有雲林榮家九十年五月二日（九十）雲家政字第一一八四號函一紙在卷可證
    （詳原審卷第二一七頁以下至第二二０頁），依其作用，可證明雲林榮家向廠商
    購買物品數量，雲林榮家各單位使用物品之狀況，主管憑以核發請領之文件，甚
    至核銷單位預算，呈報審計部審核、結算之憑證，且為廠商資以領款之依據，具
    備公文書之形式，其內容並具一定證明之效力，非單純公家機關內部使用之文書
    而已，其屬被告職務上所掌公文書無誤。其未以實際買受之物申報而概列以洗衣
    粉（二十一包部分）之不實登載，自足以生損害於「雲林榮家」之財務管理。
四、綜上所述，本件被告關於請領採購郵箱價金四千元侵占入己及八十八年七月份清
    潔用品中，其十公斤裝洗衣粉數量登載不實等事實，事證已臻明確，所辯均不足
    採信，被告之犯行洵堪認定，應予依法論科。
五、查被告係依據法令從事公務之人員，竟意圖為自己不法之所有，侵占公有財物，
    核此部分所為，係犯貪污治罪條例第四條第一項第一款之侵占公有財物罪。又被
    告於購辦公用物品時，以不實內容製作報表，送審計單位審核，核此部分所為係
    犯刑法第二百十六條、第二百十三條行使登載不實之公文書罪。其登載不實公文
    書後據以行使，其登載之低度行為，應為行使之高度行為所吸收，只論以行使登
    載不實之公文書罪。所犯上開貪污治罪條例第四條第一項第一款侵占公有財物罪
    與刑法法第二百十六條、第二百十三條罪二罪間，犯意各別，應分論併罰。侵占
    公有財物部分雖未經被告上訴（檢察官亦未上訴），惟此部分檢察官認與購辦公
    用物品，浮報數量成罪部分有裁判上一罪之關係，案既上訴，應視同全部上訴，
    本院自得併予審理。
六、原審予以論罪科刑，固非無見，惟被告應犯貪污治罪條例第四條第一項第一款侵
    占公有財物罪，已如前述，原審竟認被告僅犯購辦公用物品，浮報數量罪，對侵
    占公有財物罪部分認犯罪不能證明，並認與判罪之購辦公用物品，浮報數量罪有
    裁判上一罪之關係，不另為無罪之判決，尚有未洽。被告上訴意旨，否認犯罪，
    指摘原判決不當，固不足採，惟原判決既有上開可議之處，自屬無可維持，應由
    本院撤銷改判。查被告所犯侵占公有財物罪，所圖得之財物在五萬元以下，爰依
    貪污治罪條例第十二條第一項規定減輕其刑，又本案犯罪情節，甚為輕微，且被
    告素行良好，並無犯罪前科，犯罪之情狀，顯可憫恕，本院認量處最低度刑，猶
    嫌過重，併依刑法第五十九條規定，再予減輕其刑。爰審酌被告之犯罪動機、目
    的、手段、生活狀況、品行、犯罪所生之損害及犯後態度等一切情形，分別就侵
    占公有財物部分，量處有期徒刑二年六月，並依貪污治罪條例第十七條規定，宣
    告褫奪公權三年。新臺幣四千元應予追繳，如全部或一部無法追繳時，以其財產
    抵償之。行使不實公文書部分，量處有期徒刑一年二月。並定其應執行刑為有期
    徒刑三年六月，褫奪公權三年。新臺幣四千元應予追繳，發還雲林榮家，如全部
    或一部無法追繳時，以其財產抵償之。
七、公訴意旨另以：被告甲○○於八十八年七月間，又代表「雲林榮家」分別向斗六
    市大賣高拍賣廣場購買二包十公斤裝之洗衣粉、向孫美連所經營之雲林縣斗六市
    玉兔儀器文具行購買十八支油性細字奇異筆，卻在雲林榮家八十八年七月份清潔
    用品領用統計表及文具用品領用統計表上，虛報購買二十三包十公斤裝洗衣粉、
    及二百五十二支油性細字奇異筆，浮報購買之洗衣粉二十一包、油性細字奇異筆
    數量二百三十四支，因認被告涉有犯貪污治罪條例第四條第一項第一款、第三款
    之購辦公用物品，浮報數量罪嫌云云。惟查：
  (一)公訴意旨以被告浮報油性細字奇異筆數量二百三十四支及洗衣粉二十一包，無非
    係以證人丙○○證述在油性細字筆方面，需求單上為十八支，但在文具紙張領用
    統計表分別登載為二百五十二支，洗衣粉二十一包，並有雲林榮家八十八年七月
    份清潔用品領用統計表及文具紙張需求單及領用統計表、支出傳票、郵箱收據、
    現金出納備查簿等證物，為其主要論據。訊之被告對此部分否認有何浮報犯行，
    辯稱：奇異筆部分係筆誤記錯，因為奇異筆一枝是十四元，買了十八支總價二百
    五十二元，把總價二百五十二元誤為買了二百五十二支，所以數量才寫為二百五
    十二支，至於購買洗衣粉係因榮家員工同仁向廠商取貨多項，廠商以洗衣粉二十
    一包之價格換算，並無浮報等語。
  (二)按犯罪事實應依證據認定之，無證據不得推定其犯罪事實；又不能證明被告犯罪
    者，應諭知無罪之判決，刑事訴訟法第一百五十四條、第三百零一條第一項分別
    定有規定。認定不利於被告之事實，須依積極證據，苟積極證據不足為不利於被
    告事實之認定時，即應為有利於被告之認定，更不必有何有利之證據。此之所謂
    證據，須確屬能為被告有罪之證明，而無瑕疵可指者，始足當之；再者，犯罪事
    實之認定，應憑證據，所謂證據，須適於為被告犯罪事實之證明者，始得採為斷
    罪資料，如未能發現相當證據，或證據不足以證明，自不能以推測或擬制之方法
    以為裁判基礎；又所謂認定犯罪事實所憑之證據，雖不以直接證據為限，間接證
據亦包括在內，然而無論直接或間接證據，其為訴訟上之證明，須於通常一般人
    均不致有所懷疑，而得確信其為真實之程度，始得據之為有罪之認定，倘其證明
    尚未達到此一程度，而有合理懷疑存在時，即應為無罪之判決（最高法院二十九
    年上字第三一０五號、三十年上字第八一六號、四十年台上字第八六號、五十三
    年台上字第二七五０號、七十六年台上字第四九八六號判例參照）。
  (三)關於奇異筆部分，經原審向審計部調取被告關於八十八年七月份使用文具用品之
    申報原始憑證，依審計部函文，其所附之雲林榮家八十八年七月份使用文具用品
    統計表及七月份文具紙張清潔用品需求單，均記載申報油性細字奇異筆數量十八
    支，而非二百五十二支，所附申報憑證及簽呈均記載金額為一萬一千八百零四元
    ，亦無出入（詳原審卷第一一三頁），則被告最後申報之數額既為油性細字奇異
    筆十八支，應無浮報之事實，而且證人戴勝利於原審亦結證證明其核對八十八年
    七月份使用文具用品部分，問過領用人，確實均有拿到文具用品，並無浮報等語
    （詳原審卷第二五一頁），是被告此部分辯解應可採信。
  (四)又被告固坦承有向斗六市大賣商拍賣廣場購買洗衣粉等物，惟否認購辦公用物品
    浮報數量之犯行，辯稱：洗衣粉部分，八十八年七月份之需求為二包，實際上亦
    只購買二包而已，但是有部分東西不是洗衣粉，是同事臨時（公務）需要自行到
    他（指大賣商乙○○）店內去拿，乙○○都把他加在一起請款，把簽（收）單及
    需求單的金額一起請款，沒有另外寫明細，已如上述，故被告將其他雜項貨品費
    用總數換算洗衣粉之價格，所以十公斤裝的洗衣粉雖只買二包，為了合計其他雜
    項貨品費用，才在七月份清潔用品領用統計表上填寫購買二十三包十公斤裝洗衣
    粉，並非故意浮報等語。惟查雲林榮家員工若有急用物品向簽約廠商自行領用，
    均須事先知會承辦人或會同承辦人同往取貨，並將簽收單交承辦人報帳，並由廠
    商彙集簽單後再向雲林榮家請款，不是任何人都可以去領，是有關業務上需要者
    去領，業經證人曹俊明、張鳳珠、林初開等於本院上訴審時供證屬實（詳本院上
    訴審卷第六一頁、六二頁、九十年十月十六日訊問筆錄），並據雲林榮家員工林
    必政、張鳳珠、余國孝、王文、陳清、曹明俊、王勝田、林初開等人於本院更
    審時均亦各陳明有事前向被告說過，被告即會跟廠商（指乙○○）說伊等會去拿
    物品等語（詳本院上更(一)審卷第八五至八七頁），且據被告所提之「其他雜項貨
    品」金額估價單共二十一紙（附於原審證物袋），共計四一五五元，雖與四千二
    百元略有不符，應係誤算所致，是被告此部分之辯解應有實際購買用品，並無不
    合，已如上述。被告所述零星雜件拼湊換算洗衣粉情節，難遽認被告以區區之數
    而即謂基於貪污圖利之意而浮報（況亦非二十一包洗衣粉數量及其金額為四千二
    百元）。至於估價單中亦有屬八十八年六月份者八紙，未註明日期者三紙，似非
    八十八年七月份應報之金額，惟既據證人等分別到庭陳明被告確因故繁忙，而准
    由員工自行向廠商取物情形，彼等遲延提出收據，不宜遽認應歸被告之不利益。
    且以其金額甚小，又在被告可支用零用金六千元以下，究與懲治貪污治罪條例之
    立法本旨及社會價值相當性不符，被告當係廠商乙○○既以洗衣粉二十三包陳報
    ，被告亦為圖方便而遽憑該收據以申報，難遽認有被訴之購辦公用物品浮報數量
    之犯行，此外復無其他積極證據足以證明被告確有上開被訴犯行，自難以該罪相
    繩。
  (五)綜上所述，不能證明被告有上開被訴浮報油性細字奇異筆及洗衣粉數量之犯行，
    此部分本應諭知被告無罪之判決，惟公訴人既以此部分與被告前揭有罪部分有裁
    判上一罪關係，本於審判上不可分之原則，爰不另為無罪之諭知，併此敘明。
據上論斷，應依刑事訴訟法第三百六十九條第一項前段、第三百六十四條、第二百九
十九條第一項前段，貪污治罪條例第二條前段、第四條第一項第一款、第十條第一項
、第二項、第十二條第一項、第十七條，刑法第十一條前段、第二百十六條、第二百
十三條、第五十九條、第五十一條第五款、第三十七條第二項，判決如主文。
本案經檢察官許仲瑩到庭執行職務。
中    華    民    國      九十二      年      五      月      六        日
                                  臺灣高等法院臺南分院刑事第一庭
                                      審判長法官  茆    臺    雲
                                            法官  蔡    長    林
                                            法官  李    文    福
右正本證明與原本無異。
如不服本判決，應於判決送達後十日內向本院提出上訴狀，其未敘述理由者並應於提
出上訴狀後十日內向本院補提理由書（應附繕本)。
                                      法院書記官  李    良    倩
中    華    民    國      九十二      年      五      月      七        日
附錄法條：
貪污治罪條例第四條：
有下列行為之一者，處無期徒刑或十年以上有期徒刑，得併科新臺幣一億元以下罰金
：
一、竊取或侵占公用或公有器材、財物者。
二、藉勢或藉端勒索、勒徵、強占或強募財物者。
三、建築或經辦公用工程或購辦公用器材、物品，浮報價額、數量、收取回扣或有其
    他舞幣情事者。
四、以公用運輸工具裝運違禁物品或漏稅物品者。
五、對於違背職務之行為，要求、期約或收受賄賂或其他不正利益者。
前項第一款至第四款之未遂犯罰之。
刑法第二百十三條：
公務員明知為不實之事項，而登載於職務上所掌之公文書，足以生損害於公眾或他人
者，處一年以上七年以下有期徒刑。


司法院資訊處製作；財團法人民間司法改革基金會備份。
